臺灣雲林地方法院民事簡易判決
111年度虎簡字第24號
原      告  吳明宗即吳連芳之繼承人

追加原告    吳素女即吳連芳之繼承人

上二人共同
訴訟代理人  吳孟桓  

追加原告    吳美儀即吳連芳之繼承人


被      告  陳春福  


訴訟代理人  陳忠義  
上列當事人間請求履行契約等事件，本院於中華民國111年3月2
日言詞辯論終結，判決如下：
    主      文
一、被告應給付新臺幣貳拾貳萬捌仟元，及如附表編號1至57所
    示各應付金額自各利息起算日起至清償日止，按週年利率百
    分之五計算之利息予原告公同共有。
二、被告應於如附表編號58至90所示各應給付日，給付各應付金
    額，及自各利息起算日起至清償日止，按週年利率百分之五
    計算之利息予原告公同共有。
三、訴訟費用新臺幣參仟捌佰陸拾元由被告負擔。
四、本判決第一項及第二項於判決確定前清償期已屆至部分，得
    假執行。
    事實及理由
壹、程序方面
一、訴訟標的對於數人必須合一確定而應共同起訴，如其中一人
    或數人拒絕同為原告而無正當理由者，法院得依原告聲請，
    以裁定命該未起訴之人於一定期間內追加為原告。逾期未追
    加者，視為已一同起訴，民事訴訟法第56條之1第1項定有明
    文。查原告吳明宗提起本件訴訟，主張被告積欠被繼承人即
    訴外人吳連芳互助會款新臺幣（下同）65萬5,000元，被繼
    承人吳連芳生前於民國100年4月15日與被告在雲林縣崙背鄉
    調解委員會成立調解，並製有100年民刑調字第80號調解書
    （下稱系爭調解書），但系爭調解書未經雲林縣崙背鄉公所
    送請法院核定，又被告嗣後未依系爭調解書之條件履行；被
    繼承人吳連芳於108年5月23日過世，由吳明宗、吳素女、吳
    美儀繼承上開互助會款之權利義務，乃本於繼承、系爭調解
    書之和解契約效力等關係提起本件訴訟，核其性質係屬公同
    共有債權之行使，本件訴訟標的對於被繼承人吳連芳之全體
    繼承人必須合一確定而應共同起訴應訴，原告吳明宗請求本
    院依民事訴訟法第56條之1第1項規定裁定追加命吳素女、吳
    美儀為本件訴訟之原告，嗣吳素女、吳美儀經本院通知後均
    未表示意見，再經本院於110年11月24日裁定吳素女、吳美
    儀應於該裁定送達後5日內追加為原告，逾期未追加者，視
    為已一同起訴在案，然吳素女、吳美儀逾期仍未追加為原告
    ，是依上開規定，追加原告吳素女、吳美儀已視為一同起訴
    ，先予敘明。
二、言詞辯論期日，當事人之一造不到場者，得依到場當事人之
    聲請，由其一造辯論而為判決。前項規定，於訴訟標的對於
    共同訴訟之各人必須合一確定者，言詞辯論期日，共同訴訟
    人中一人到場時，亦適用之，民事訴訟法第385條第1、2項
    定有明文。本件被告經合法通知，核無民事訴訟法第386條
    所列各款之情形，而未於言詞辯論期日到場，追加原告吳美
    儀經合法通知亦未到場，惟一造當事人全部不到場，而共同
    訴訟人未全部到場，依前揭規定，得由到場之當事人聲請由
    其一造辯論而為判決，是准由原告吳明宗、追加原告吳素女
    之聲請，由其一造辯論而為判決。
貳、實體方面
一、原告起訴主張：
　㈠被繼承人吳連芳係原告吳明宗、追加原告吳素女、吳美儀（
    下合稱原告）之父親，被繼承人吳連芳生前於90年間擔任會
    首發起互助會，被告參加互助會不久就得標且收取標金完畢
    ，但各期互助會屆期應繳會款時，被告竟藉詞無力支付會款
    ，被繼承人吳連芳顧及友誼，又恐若倒會將影響會員權益，
    因此陸續貸與被告多期會款支應，截至99年間止，被告共積
    欠被繼承人吳連芳65萬5,000元。
　㈡被繼承人吳連芳在99年間考慮自己年歲已高，又無法收回被
    告的欠款，乃要其孫即訴外人吳孟桓、李育易（下稱訴外人
    吳孟桓二人）代為向被告催討，訴外人吳孟桓二人於99年11
    月15日至被告住處催討，卻與被告及被告之子即本件被告訴
    訟代理人陳忠義衍生口角肢體衝突，進而互控傷害。嗣被告
    及其訴訟代理人陳忠義共同向雲林縣崙背鄉公所申請對被繼
    承人吳連芳、訴外人吳孟桓二人就刑事傷害案件進行調解，
    於100年4月15日14時在調解委員協調下，雙方願就刑事傷害
    案件及衍生之民事賠償，各自讓步不再追究，另針對系爭債
    務亦一併達成和解共識，做成系爭調解書，於調解條件載明
    ：「一、聲請人陳春福義願還款對造人吳連芳互助會款項共
    計新台幣陸拾伍萬伍仟元整，給付方式為分164期（月）每
    期（月）給付新台幣4000元整，第164期（月）給付給付金
    額為新台幣3000元整（第164期少給付新台幣1000元整是要
    補足共計新台幣陸拾伍萬伍仟元整），第一期給付日期為10
    0年5月1日，之後給付日期為每個月1日為給付日期，聲請人
    每期（月）要給付之金額於每月1日匯入對造人吳連芳農會
    帳戶帳號：(000)00000000000000。（若對造人吳連芳於聲
    請給付期間遭變故導致農會帳戶無法使用，此筆款項將匯入
    對造人兒子吳明宗指定銀行帳戶）。二、兩造體傷醫療費部
    分各自處理。三、兩造願互不追究刑事責任，兩造其餘民事
    請求均拋棄。」但雲林縣崙背鄉公所嗣後未將系爭調解書送
    交法院核定，因此系爭調解書雖不發生與民事確定判決同一
    效力，惟仍具有私法上和解之效力。
　㈢被告就系爭調解書條件履行至106年6月份，106年7月起不再
    履行，之後被繼承人吳連芳於108年5月23日死亡，原告為吳
    連芳之繼承人，被告尚未清償如附表所示款項共35萬9,000
    元。其次，被告經常遲延繳付，最後一次於108年6月份所給
    付之2萬元，予以抵充106年2月至同年6月應付之欠款，可知
    被告無論在被繼承人吳連芳生前或過世後，對債務均消極不
    處理，以被告履行之情形而言，顯有到期不履行之情形，依
    民事訴訟法第246條規定，原告自得請求截至本件言詞辯論
    終結日前已到期及將來未到期之款項。爰依繼承、系爭調解
    書之和解契約效力等關係提起本件訴訟等語。
　㈣並聲明：
　⒈如主文第1、2項所示。
　⒉願供擔保請准宣告假執行。
二、被告未於最後言詞辯論期日到場，惟於本院調解程序到庭陳
    述：被告目前只能分期償還，給付方式為從農曆過年後開始
    ，每月給付4,000元。被告之前有付一部分，但金額多少，
    要回去再確認單據等語。
三、本院之判斷：
  ㈠於鄉鎮調解委員會調解經當事人合意成立之調解書，如經法
    院核定者，與民事確定判決有同一之效力，鄉鎮市調解條例
    第24條第2項定有明文。如未經法院核定者，亦具有私法上
    契約之效力（最高法院84年度台上字第1862號、87年度台上
    字第2342號裁判意旨參照）。又和解有使當事人所拋棄之權
    利消滅及使當事人取得和解契約所訂明權利之效力，民法第
    737條定有明文。另繼承人有數人時，在分割遺產前，各繼
    承人對於遺產全部為公同共有。民法第1151條亦有明文規定
    。
  ㈡原告主張其等為被繼承人吳連芳之繼承人，被繼承人吳連芳
    生前與被告於雲林縣崙背鄉調解委員會成立調解，並製有系
    爭調解書，第一項內容為：「聲請人陳春福義願（按：應為
    願意之誤載）還款對造人吳連芳互助會款項共計新台幣陸拾
    伍萬伍仟元整，給付方式為分164期（月）每期（月）給付
    新台幣4000元整，第164期（月）給付給付（按：給付二字
    重複，應屬贅載）金額為新台幣3000元整（第164期少給付
    新台幣1000元整是要補足共計新台幣陸拾伍萬伍仟元整），
    第一期給付日期為100年5月1日，之後給付日期為每個月1日
    為給付日期，聲請人每期（月）要給付之金額於每月1日匯
    入對造人吳連芳農會帳戶帳號：(000)00000000000000。（
    若對造人吳連芳於聲請給付期間遭變故導致農會帳戶無法使
    用，此筆款項將匯入對造人兒子吳明宗指定銀行帳戶）」等
    事實，有原告提出之被繼承人吳連芳除戶謄本、原告戶籍謄
    本、繼承系統表、系爭調解書在卷可稽（見本院卷第59至69
    頁）；又經本院向雲林縣崙背鄉公所函詢是否曾將系爭調解
    書及卷證送請移付或管轄之法院審核核定，經該所以110年8
    月9日崙鄉民字第1100010167號函復略以：該案件係依臺灣
    雲林地方法院檢察署（現已更名為臺灣雲林地方檢察署）函
    調解案件轉介辦理，於100年4月20日調解成立，並於100年4
    月21日函復調解結果，相關案卷查無移送法院資料等語，並
    檢附該調解事件相關卷證在案（見本院卷第79至117頁），
    是原告主張系爭調解書未經法院核定，而不生與確定判決同
    一之效力，應為可信。惟系爭調解書業經被繼承人吳連芳、
    被告簽名，應認具有私法上和解契約之效力甚明，是被繼承
    人吳連芳、被告應均受拘束，則原告身為被繼承人吳連芳之
    繼承人，本於和解契約（即系爭調解書）請求被告履行給付
    ，自屬有據。
  ㈢給付有確定期限者，債務人自期限屆滿時起，負遲延責任；
    以支付金錢為標的者，債權人得請求依法定利率計算之遲延
    利息；應付利息之債務，其利率未經約定，亦無法律可據者
    ，週年利率為百分之五，民法第229條第1項、第233條第1項
    前段、第203條分別有明文規定。原告主張系爭調解書內就
    各分期給付，並無約定一期未履行則全部債務為到期之加速
    條款，因此被告應按每期發生之債務分期給付，但截至本院
    言詞辯論終結日止，被告尚有如附表編號1至57已到期應付
    金額共22萬8,000元而未付，從而原告依繼承、和解契約（
    系爭調解書）之法律關係，請求被告給付截至言詞辯論終結
    日止已到期如附表編號1至57所示金額合計22萬8,000元，及
    自各利息起算日起計之法定遲延利息予原告公同共有，應予
    准許，爰判決如主文第1項所示。
  ㈣請求將來給付之訴，以有預為請求之必要者為限，得提起之
    ，民事訴訟法第246條亦有明文。原告主張被告未按期給付
    ，且迄無再為任何給付，被告於調解程序到庭亦表示其只能
    以分期方式償還等語，堪認其餘尚未到期之如附表編號58至
    90所示分期應付金額，被告即有到期不履行之虞，而有預為
    請求之必要，則原告依繼承、和解契約（系爭調解書）之法
    律關係，請求就尚未到期如附表編號58至90之債權，提起將
    來給付之訴，請求於附表編號58至90所示應給付日屆至時，
    應各履行給付金額之義務，並請求若有遲延者，各自如附表
    編號58至90所示利息起算日起加計法定遲延利息予原告公同
    共有，亦屬有據，爰判決如主文第2項所示。
四、本件事證已臻明確，兩造其餘主張陳述及所提之證據，經審
    酌後於本件判決結果無影響，爰不逐一論述，附此敘明。
五、就財產權之將來給付訴訟，在判決時履行期固尚未屆至，惟
    在判決確定前仍有屆清償期之可能或有部分屆清償期，不能
    謂無宣告假執行之實益，故仍應依聲請宣告假執行（臺灣高
    等法院暨所屬法院89年法律座談會民事類提案第37號法律研
    討意見參照）。本判決主文第2項係有關財產權之將來給付
    訴訟之判決，故宣告於判決確定前清償期已屆至部分，原告
    亦得聲請假執行。又本判決主文第1項勝訴部分，係適用簡
    易程序所為被告敗訴之判決，依民事訴訟法第389條第1項第
    3款規定，應依職權宣告假執行，原告聲請供擔保准予假執
    行，核無必要，爰就本判決第1、2項，併准予宣告假執行如
    主文第4項所示。
六、訴訟費用負擔之依據：民事訴訟法第78條。
中　　華　　民　　國　　111 　年　　3 　　月　　25　　日
                  虎尾簡易庭  法  官  黃麗文
以上正本係照原本作成。
如不服本判決，應於判決送達後20日內向本庭（臺灣雲林地方法
院虎尾簡易庭）提出上訴狀（須按他造當事人之人數附繕本）。
中　　華　　民　　國　　111 　年　　3 　　月　　25　　日
        　　　　　　　　　　　書記官  曾鈺仁
附表：
編號 應付金額 （新臺幣） 應給付日 利息起算日 編號 應付金額 （新臺幣） 應給付日 利息起算日 1 4,000元 106年7月1日 106年7月2日 46 4,000元 110年4月1日 110年4月2日 2 4,000元 106年8月1日 106年8月2日 47 4,000元 110年5月1日 110年5月2日 3 4,000元 106年9月1日 106年9月2日 48 4,000元 110年6月1日 110年6月2日 4 4,000元 106年10月1日 106年10月2日 49 4,000元 110年7月1日 110年7月2日 5 4,000元 106年11月1日 106年11月2日 50 4,000元 110年8月1日 110年8月2日 6 4,000元 106年12月1日 106年12月2日 51 4,000元 110年9月1日 110年9月2日 7 4,000元 107年1月1日 107年1月2日 52 4,000元 110年10月1日 110年10月2日 8 4,000元 107年2月1日 107年2月2日 53 4,000元 110年11月1日 110年11月2日 9 4,000元 107年3月1日 107年3月2日 54 4,000元 110年12月1日 110年12月2日 10 4,000元 107年4月1日 107年4月2日 55 4,000元 111年1月1日 111年1月2日 11 4,000元 107年5月1日 107年5月2日 56 4,000元 111年2月1日 111年2月2日 12 4,000元 107年6月1日 107年6月2日 57 4,000元 111年3月1日 111年3月2日 13 4,000元 107年7月1日 107年7月2日 58 4,000元 111年4月1日 111年4月2日 14 4,000元 107年8月1日 107年8月2日 59 4,000元 111年5月1日 111年5月2日 15 4,000元 107年9月1日 107年9月2日 60 4,000元 111年6月1日 111年6月2日 16 4,000元 107年10月1日 107年10月2日 61 4,000元 111年7月1日 111年7月2日 17 4,000元 107年11月1日 107年11月2日 62 4,000元 111年8月1日 111年8月2日 18 4,000元 107年12月1日 107年12月2日 63 4,000元 111年9月1日 111年9月2日 19 4,000元 108年1月1日 108年1月2日 64 4,000元 111年10月1日 111年10月2日 20 4,000元 108年2月1日 108年2月2日 65 4,000元 111年11月1日 111年11月2日 21 4,000元 108年3月1日 108年3月2日 66 4,000元 111年12月1日 111年12月2日 22 4,000元 108年4月1日 108年4月2日 67 4,000元 112年1月1日 112年1月2日 23 4,000元 108年5月1日 108年5月2日 68 4,000元 112年2月1日 112年2月2日 24 4,000元 108年6月1日 108年6月2日 69 4,000元 112年3月1日 112年3月2日 25 4,000元 108年7月1日 108年7月2日 70 4,000元 112年4月1日 112年4月2日 26 4,000元 108年8月1日 108年8月2日 71 4,000元 112年5月1日 112年5月2日 27 4,000元 108年9月1日 108年9月2日 72 4,000元 112年6月1日 112年6月2日 28 4,000元 108年10月1日 108年10月2日 73 4,000元 112年7月1日 112年7月2日 29 4,000元 108年11月1日 108年11月2日 74 4,000元 112年8月1日 112年8月2日 30 4,000元 108年12月1日 108年12月2日 75 4,000元 112年9月1日 112年9月2日 31 4,000元 109年1月1日 109年1月2日 76 4,000元 112年10月1日 112年10月2日 32 4,000元 109年2月1日 109年2月2日 77 4,000元 112年11月1日 112年11月2日 33 4,000元 109年3月1日 109年3月2日 78 4,000元 112年12月1日 112年12月2日 34 4,000元 109年4月1日 109年4月2日 79 4,000元 113年1月1日 113年1月2日 35 4,000元 109年5月1日 109年5月2日 80 4,000元 113年2月1日 113年2月2日 36 4,000元 109年6月1日 109年6月2日 81 4,000元 113年3月1日 113年3月2日 37 4,000元 109年7月1日 109年7月2日 82 4,000元 113年4月1日 113年4月2日 38 4,000元 109年8月1日 109年8月2日 83 4,000元 113年5月1日 113年5月2日 39 4,000元 109年9月1日 109年9月2日 84 4,000元 113年6月1日 113年6月2日 40 4,000元 109年10月1日 109年10月2日 85 4,000元 113年7月1日 113年7月2日 41 4,000元 109年11月1日 109年11月2日 86 4,000元 113年8月1日 113年8月2日 42 4,000元 109年12月1日 109年12月2日 87 4,000元 113年9月1日 113年9月2日 43 4,000元 110年1月1日 110年1月2日 88 4,000元 113年10月1日 113年10月2日 44 4,000元 110年2月1日 110年2月2日 89 4,000元 113年11月1日 113年11月2日 45 4,000元 110年3月1日 110年3月2日 90 3,000元 113年12月1日 113年12月2日